【裁判字號】    90,易,1442
【裁判日期】    900626
【裁判案由】    大陸人民條例
【裁判全文】
臺灣板橋地方法院刑事判決                          九十年度易字第一四四二號
    公  訴  人  臺灣板橋地方法院檢察署檢察官
    被      告  甲○○
右列被告因違反臺灣地區與大陸地區人民關係條例案件，經檢察官提起公訴（九十年
度偵字第四二八二號），本院判決如左：
    主  文
甲○○無罪。
    理  由
一、公訴意旨略以：被告甲○○係臺北縣新莊市○○路四一七號「永和豆漿店」負責
    人，自民國八十九年十月二十二日起（起訴書誤載為十月二十日起），以每月新
    台幣（下同）二萬元之代價，僱用未經許可在臺工作之大陸地區人民吳建英在上
    址工作，嗣於同年十一月八日凌晨一時十五分許，為警查獲，始悉上情。因認被
    告係違反臺灣地區與大陸地區人民關係條例（下簡稱兩岸人民關係條例）第十五
    條第四款之規定，應依同法第八十三條第一項論處。
二、按犯罪事實應依證據認定之，無證據不得推定其犯罪事實，刑事訴訟法第一百五
    十四條定有明文，又認定犯罪事實所憑之證據，雖不以直接證據為限，間接證據
    亦包括在內，然而無論直接或間接證據，其為訴訟上之證明，須於通常一般之人
    均不致有所懷疑，而得確信其為真實之程度者，始得據為有罪之認定，倘其證明
    尚未達到此一程度，而有合理之懷疑存在時，事實審法院在心證上無從為有罪之
    確信，自應為無罪之判決，最高法院七十六年度台上字第四九八六號判例意旨可
    資參照。
三、訊據被告甲○○對其係設於臺北縣新莊市○○路四一七號「永和豆漿店」負責人
    ，自八十九年十月二十二日起，以每月二萬元之代價，僱用吳建英從事打雜之工
    作等事實固直承不諱，惟堅決否認有何違反兩岸人民關係條例之犯行，並辯稱：
    因當時缺人，恰巧吳建英來應徵，伊即僱用吳建英，然不知吳建英係大陸地區人
    民。而公訴人認被告涉有上開違反兩岸人民關係條例之犯行，無非係以被告於警
    訊之自白及證人吳建英於警訊之證詞為其論據基準。
四、經查：
  (一)核諸證人即制作吳建英警訊筆錄之臺北縣警察局新莊分局明志派出所警員謝勇源
    於本院審理時證述：吳建英長相與臺灣人相同，看不出其係大陸地區人民，說話
    亦無口音，若其未表明係大陸地區人民，伊亦不知其為大陸地區人民等語（詳本
    院九十年六月十二日審判筆錄），則被告供稱僱用時不知吳建英係大陸地區人民
    等語，尚非無據。次者，臺北縣警察局新莊分局明志派出所係接獲海巡署官員告
    稱：常至上開「永和豆漿店」喝豆漿，與吳建英聊天時，經吳建英告知始得知其
    為大陸地區人民等語，該派出所警員始前往右揭「永和豆漿店」取締等情，亦據
    上開證人謝勇源證述綦詳，衡情，倘被告於僱用吳建英時真知其為大陸地區人民
    ，被告當會要求吳建英不得告知他人其為大陸地區人民，或小心戒慎避免吳建英
    與前往「永和豆漿店」消費之客人接觸，免遭他人查知被告僱用大陸地區人民之
    犯行並進而向警察機關申告，何以其不如此為之，反任吳建英隨意與消費之客人
    聊天，並透露其為大陸地區人民？從而，被告上開辯解，尚堪採信。至被告於僱
    用吳建英時，未查看吳建英國民身分證，固有未當，然僱用他人從事打雜之勞力
    工作，或因覺無必要或因一時疏忽致未查看國民身分證，亦有可能，執此尚無法
    證明被告即有吳建英係大陸地區人民之認識。
  (二)次者，參之被告於警訊中供述：伊自八十九年十月二十日起，僱用吳建英在上述
    「永和豆漿店」從事打雜之工作，每月薪水二萬等語（詳偵查卷宗第七頁反面）
    ，執此固足認定被告坦承曾僱用上述大陸地區人民吳建英工作等情無訛，然其並
    未供述：知悉吳建英係大陸地區人民，則可否據此逕論其於警訊中已自白違反兩
    岸人民關係條例之犯行，尚有斟酌之餘地。
  (三)再者，證人吳建英於警訊中雖證述：伊自八十九年十月二十二日起，在上開「永
    和豆漿店」內從事打雜之工作，每月薪水約二萬元等語（詳偵查卷宗第八頁反面
    ），由其證言，雖足以說明其曾受被告僱用，然執此尚無法說明被告確知悉其為
    大陸地區人民之證據甚明。
五、綜上，被告所辯：不知吳建英係大陸地區人民等語，應堪採信，既被告不知其所
    聘僱之吳建英係大陸地區人民，實難認其有何違反兩岸人民關係條例之犯罪故意
    可言。此外，復查無其他證據足以證明被告有何公訴人所指違反兩岸人民關係條
    例之犯行，揆諸上開判例說明，應屬不能證明被告犯罪，本院自應諭知其無罪之
    判決。
據上論斷，應依刑事訴訟法第三百零一條第一項，判決如主文。
本案經檢察官陳伯厚到庭執行職務。
中    華    民    國      九十        年      六      月      二十六    日
                                      臺灣板橋地方法院刑事第四庭
                                          法  官  游  秀  雯
右正本證明與原本無異。
如不服本判決，應於判決送達後十日內，向本院提出上訴狀。
              書記官  陳  怡  真
中    華    民    國      九十        年      六      月      二十七    日


司法院資訊處製作；財團法人民間司法改革基金會備份。
